【裁判字號】    98,訴,1216
【裁判日期】    980813
【裁判案由】    違反毒品危害防制條例
【裁判全文】
臺灣彰化地方法院刑事判決              98年度訴字第1216號
公  訴  人  臺灣彰化地方法院檢察署檢察官
被      告  甲○○
                    現另案在臺灣彰化監獄執行中
上列被告因違反毒品危害防制條例案件，經檢察官提起公訴（九
十八年度毒偵字第一一一七、一二七一號），本院依簡式審判程
序判決如下：
    主  文
甲○○施用第一級毒品，處有期徒刑壹年，扣案之注射針筒貳支
均沒收；又施用第一級毒品，處有期徒刑壹年，扣案之注射針筒
壹支沒收；又施用第二級毒品，處有期徒刑捌月。應執行有期徒
刑貳年，扣案之注射針筒支均沒收。
    事  實
一、甲○○前因自民國九十三年五月某日起至同年十月九日止，
    分別施用第一級毒品、第二級毒品之案件，經本院以九十三
    年度訴字第一四九九號分別判處有期徒刑七月、三月，應執
    行有期徒刑九月確定（第一案）；因施用第一級毒品、第二
    級毒品案件，經本院以九十四年度訴字第五三二號分別判處
    有期徒刑十月、五月，應執行有期徒刑一年二月確定（第二
    案），因違反槍砲彈藥刀械管制條例案件，經本院以九十四
    年度訴字第八○九號判處有期徒刑三年二月確定（第三案）
    ，上開二案再經本院以九十四年度聲字第一八二八號裁定合
    併定其應執行刑為有期徒刑四年一月確定；上開案件，嗣經
    送監接續執行，後經本院以九十八年聲減字第四二號裁定，
    將上開第一案分別減為有期徒刑三月又十五日、一月又十五
    日，應執行有期徒刑四月又十五日確定，經本院以九十六年
    聲減字第一四八○號裁定，將上開第二案分別減為有期徒刑
    五月、二月又十五日，並與第三案合併定其應執行之刑為有
    期徒刑三年六月確定，於九十七年四月二十三日因縮短刑期
    假釋出監付保護管束；於假釋期間，復因施用第一級毒品案
    件，經本院以九十八年度訴字第二七四號判處有期徒刑八月
    確定，並經撤銷假釋，再於九十八年七月七日送監與前揭殘
    刑接續執行，現仍在臺灣彰化監獄執行中（不構成累犯）。
    另因施用毒品案件，經本院以九十一年度少調字第二九號裁
    定送觀察、勒戒後，認無繼續施用毒品之傾向，於九十一年
    二月七日執行完畢。詎甲○○仍不知悔改，復基於施用第一
    級毒品海洛因、第二級毒品甲基安非他命因之犯意，先後為
    下列施用第一級毒品海洛因、第二級毒品甲基安非他命之犯
    行：
  (一)於九十八年五月四日下午五時許，在彰化縣員林鎮○○○街
    「ＨＩＴ遊藝場」之廁所內，以將第一級毒品海洛因粉末置
    入注射針筒內加水後，再以針筒注射手臂血管之方式，施用
    第一級毒品海洛因一次；另於上開施用第一級毒品海洛因後
    之同日某時許，在上開地點內，以將第二級毒品甲基安非他
    命置於玻璃管內用火燒烤而吸其煙霧之方式，施用第二級毒
    品甲基安非他命一次。嗣於九十八年五月六日凌晨五時三十
    分許，為警在彰化縣員林鎮○○路○段二一六號前盤查而當
    場查獲，並扣得其所有、供自己施用第一級毒品海洛因所用
    之注射針筒二支，始悉上情。
  (二)於九十八年五月九日上午七、八時許，在其位於彰化縣員林
    鎮浮圳里浮圳巷十七號住處內，以將第一級毒品海洛因粉末
    置入注射針筒內加水後，再以針筒注射手臂血管之方式，施
    用第一級毒品海洛因一次。嗣於九十八年五月九日上午十一
    時五十分許，為警在彰化縣員林鎮○○路與三民東街口盤查
    而當場查獲，並扣得其所有、供自己第一級毒品海洛因所用
    之注射針筒一支，始悉上情。
二、案經彰化縣警察局員林分局報告臺灣彰化地方法院檢察署檢
    察官偵查起訴。
    理  由
一、按除被告所犯為死刑、無期徒刑、最輕本刑為三年以上有期
    徒刑之罪或高等法院管轄第一審案件者外，於刑事訴訟法第
    二百七十三條第一項程序進行中，被告先就被訴事實為有罪
    之陳述時，審判長得告知被告簡式審判程序之旨，並聽取當
    事人、代理人、辯護人及輔佐人之意見後，裁定進行簡式審
    判程序；除簡式審判程序、簡易程序及第三百七十六條第一
    款、第二款所列之罪之案件外，第一審應行合議審判；刑事
    訴訟法第二百七十三條之一第一項、第二百八十四條之一分
    別定有明文。本件被告甲○○所犯係死刑、無期徒刑、最輕
    本刑為三年以上有期徒刑或高等法院管轄第一審案件以外之
    罪，且於本院行準備程序時就被訴事實為有罪之陳述，經受
    命法官告知簡式審判程序之旨，並聽取公訴人、被告之意見
    後，本院合議庭認無不得或不宜改依簡式審判程序進行之處
    ，經評議結果，裁定改由受命法官獨任行簡式審判程序，合
    先敘明。
二、訊據被告甲○○對於上開施用第一級毒品海洛因、第二級毒
    品甲基安非他命之犯行，均坦承不諱，且其於九十八年五月
    四日為警查獲後，經警採其尿液送驗，結果呈嗎啡、甲基安
    非他命陽性反應，於九十八年五月九日為警查獲後，經警採
    其尿液送驗，結果亦呈嗎啡陽性反應，此有尿液代號與真實
    姓名對照認證單、詮昕科技股份有限公司濫用藥物尿液檢驗
    報告各二紙在卷可稽，復有照片四幀在卷為證，以及注射針
    筒三支扣案為憑，足徵被告之自白確與事實相符。另按毒品
    危害防制條例於九十二年七月九日修正公布，自九十三年一
    月九日施行，其中第二十條、第二十三條將施用毒品之刑事
    處遇程序，區分為「初犯」及「五年內再犯」、「五年後再
    犯」。依其立法理由之說明：「初犯」，經觀察、勒戒或強
    制戒治後，應為不起訴處分或不付審理之裁定；經觀察、勒
    戒或強制戒治執行完畢釋放後，「五年內再犯」者，因其再
    犯率甚高，原實施之觀察、勒戒及強制戒治既已無法收其實
    效，爰依法追訴或裁定交付審理。至於經觀察、勒戒或強制
    戒治執行完畢釋放後，「五年後再犯」者，前所實施之觀察
    、勒戒或強制戒治已足以遮斷其施用毒品之毒癮，為期自新
    及協助其斷除毒癮，仍適用「初犯」規定，先經觀察、勒戒
    或強制戒治之程序。從而依修正後之規定，僅限於「初犯」
    及「五年後再犯」二種情形，始應先經觀察、勒戒或強制戒
    治程序。倘被告於五年內已再犯，經依法追訴處罰，三次（
    或第三次以上）再度施用毒品之時間，在初犯經觀察、勒戒
    或強制戒治執行完畢釋放五年以後，已不合於「五年後再犯
    」之規定，且因已於「五年內再犯」，顯見其再犯率甚高，
    原實施觀察、勒戒或強制戒治，已無法收其實效，即應依該
    條例第十條處罰。（最高法院九十五年度第七次刑事庭會議
    決議第二點參照）。本件被告前因施用毒品，經觀察、勒戒
    後，於九十一年二月七日執行完畢，又於五年內之自九十三
    年五月某日起至同年十月九日止，分別施用第一級毒品、第
    二級毒品，經本院以九十三年度訴字第一四九九號分別判處
    有期徒刑七月、三月，應執行有期徒刑九月確定，有臺灣彰
    化地方法院檢察署刑案資料查註紀錄表及臺灣高等法院被告
    前案紀錄表各一份在卷可考，則其再犯本件施用第一級毒品
    、第二級毒品犯行，按諸前揭說明，自無毒品危害防制條例
    第二十條第三項規定之適用，而應按同條例第二十三條第二
    項規定，依法論科。本件事證明確，被告施用第一級毒品海
    洛因、第二級毒品甲基安非他命之犯行，均堪認定。
三、核被告所為，分別係犯毒品危害防制條例第十條第一項之施
    用第一級毒品罪、同條第二項之施用第二級毒品罪。被告為
    施用第一級毒品、第二級毒品，而持有各該級毒品，其持有
    之低度行為，應各為施用之高度行為所吸收，均不另論罪。
    再被告所犯上開三罪，係犯意各別、行為互殊，應予分論併
    罰。爰審酌被告曾因施用毒品經送觀察、勒戒後，仍未能戒
    斷，再犯本案之罪，顯然未能善體國家設置觀察、勒戒機構
    ，協助毒品施用者戒除毒癮之良法美意，及其犯罪之動機、
    目的、生活狀況、品行、所生危害，暨犯罪後坦承犯行，態
    度尚屬良好等一切情狀，分別量處如主文所示之刑，並定其
    應執行之刑。扣案之注射針筒三支，均係被告所有、供其施
    用第一級毒品海洛因所用之物，此經被告供陳明確（本院卷
    第二七頁），均應依刑法第三十八條第一項第二款規定，宣
    告沒收。
據上論斷，應依刑事訴訟法第二百七十三條之一第一項、第二百
九十九條第一項前段，毒品危害防制條例第十條第一項、第二項
，刑法第十一條前段、第五十一條第五款、第三十八條第一項第
二款，判決如主文。
本案經檢察官余建國到庭執行職務。
中    華    民    國    98    年    8     月    13    日
                  刑事第六庭          法  官  鄭舜元
以上正本證明與原本無異。
如不服本判決應於收受判決後10日內向本院提出上訴書狀，並
應敘述具體理由。其未敘述上訴理由者，應於上訴期間屆滿後
20日內向本院補提理由書(均須按他造當事人之人數附繕本)
「切勿逕送上級法院」。
中    華    民    國    98    年    8     月    13    日
                                      書記官  陳秀香
附錄：論罪科刑法條：
毒品危害防制條例第十條：
施用第一級毒品者，處六月以上五年以下有期徒刑。
施用第二級毒品者，處三年以下有期徒刑。


司法院資訊處製作；財團法人民間司法改革基金會備份。
